---
title: "Datos ACA"
author: "Anna Cros, Adrià Rubirola, María Soria"
date: "2024-06-14"
output: html_document
---

```{r setup, include=FALSE}
knitr::opts_chunk$set(echo = TRUE)
```

##Importacion de datos del ACA a través de GitHub
Repositorio de GitHub: https://github.com/acrosgar/Dades_rius
Importación de dataframes divididos en tres, debido a restricciones de tamaño tanto de los datos originales del ACA como de GitHub, y posterior unión con rbind.

```{r cars}
#Dades Quantitat Llobregat
Llob_Q_1 <- read.csv2("https://raw.githubusercontent.com/acrosgar/Dades_rius/main/Llobregat/dadesllobcant1.csv")
Llob_Q_2 <- read.csv2("https://raw.githubusercontent.com/acrosgar/Dades_rius/main/Llobregat/dadesllobcant3-1.csv") 
Llob_Q_3 <- read.csv2("https://raw.githubusercontent.com/acrosgar/Dades_rius/main/Llobregat/dadesllobcant3-2.csv")
Llob_Q_raw <- rbind(Llob_Q_1, Llob_Q_2, Llob_Q_3)


```


```{r}
#Dades FisicoQuímiques Llobregat
Llob_FQ_1 <- read.csv2("https://raw.githubusercontent.com/acrosgar/Dades_rius/main/Llobregat/dadesLlobfq1.csv")
Llob_FQ_2 <- read.csv2("https://raw.githubusercontent.com/acrosgar/Dades_rius/main/Llobregat/dadesLlobfq2.csv")
Llob_FQ_3 <- read.csv2("https://raw.githubusercontent.com/acrosgar/Dades_rius/main/Llobregat/Llob_fq3.csv")
Llob_FQ_raw <- rbind(Llob_FQ_1, Llob_FQ_2, Llob_FQ_3)

```

## Comprobar que se han importado y unido correctamente las columnas:
```{r}
head(Llob_FQ_raw) 
head(Llob_Q_raw) 


names(Llob_FQ_raw)
names(Llob_Q_raw)
```

#Data wrangling
```{r}
if (!require(dplyr)) install.packages("dplyr")
if (!require(lubridate)) install.packages("lubridate")
if (!require(tidyr)) install.packages("tidyr")
if (!require(stringr)) install.packages("stringr")


library(dplyr)
library(stringr)
library(tidyr)
library(lubridate)
```

##Datos Fisiocoquímicos:


```{r}
#Eliminar filas de variables no deseadas FQs
    # Define the value to remove
    values_to_remove <- c("Bicarbonats","Bromurs", "Cianurs", "Cianurs lliures", "Conductivitat (camp)","Calci","Carbonats", "Detergents aniònics","Detergents Aniònics", "Detergentes Aniònics", "Fluorurs",  "Duresa total", "Error relatiu balanç iònic", "Magnesi", "Suma d\'anions", "Suma de cations", "pH", "Amoníac no ionitzat", "Clor residual total")

    # Filter out rows containing the value
    Llob_FQ_clean <- Llob_FQ_raw %>%
      filter(!apply(Llob_FQ_raw, 1, function(row) any(row %in% values_to_remove)))


#Eliminar columnas en FQ
    Llob_FQ_clean <- Llob_FQ_clean[, !(names(Llob_FQ_clean) %in% c("Profunditat.mostra..m.", "Codi.Estació"))]


#Unir columna Variable con la columna de unidad de medida
  Llob_FQ_clean <- Llob_FQ_clean %>%
  unite("Variable", Variable, Unitat.Mesura, sep = " - ")

  #comprobar columnas
    names(Llob_FQ_clean)

#Tranformar variables 'character' en columna Valor en variables numéricas
Llob_FQ_clean$Valor <- as.numeric(Llob_FQ_clean$Valor)


#Transformar datos de columnas "Codi massa d'aigua", "Masa d'aigua", "UTM X", "UTM Y" y "Variable" en factores
    # Convertir varias columnas a factores
    Llob_FQ_clean <- Llob_FQ_clean %>%
      mutate(across(c('Data','Codi.massa.d.aigua','Massa.d.aigua','UTM.X','UTM.Y','Variable'), as.factor))

    #mostrar una lista de las variables 
      levels(Llob_FQ_clean$Variable)

#Formato de columna 'Data' en fecha
Llob_FQ_clean$Data <- as.Date(Llob_FQ_clean$Data, format = "%Y/%m/%d")

#revisar valores NA
colSums(is.na(Llob_FQ_clean)) #da una lista de las columnas con el numero de NA, en todas es cero


 # Verificar los cambios
    str(Llob_FQ_clean)
    head(Llob_FQ_clean)
```

##Datos de Caudal

La columna "unitat de mesura" parece ser constante a lo largo de todo el dataframe, por lo que, tras comprobarlo, se une con la de Variable para eliminar columnas innecesarias.
```{r}
###
#comprobar que es constante
#is_constant_column_mesura <- Llob_Q_clean %>%
  #summarise(is_constant = n_distinct(Unitat.Mesura) == 1) %>%
  #pull(is_constant)

#print(is_constant_column_mesura) 
    #esto da TRUE

#Unir Variable con unidad de medida
Llob_Q_raw1 <- Llob_Q_raw %>%
  unite("Variable", Variable, Unitat.Mesura, sep = " - ")
###

```
Acabar de modificar los datos del caudal, igual que  los fisicoquímicos
```{r}
#Eliminar columna Conca en Q
  Llob_Q_clean <- Llob_Q_raw1[, !(names(Llob_Q_raw1) %in% c("Conca"))]

#Eliminar niveles en Q
    # Define the word to remove
    word_to_remove <- "Nivell"

    # Filter out rows containing the word
    Llob_Q_clean<- Llob_Q_clean %>%
      filter(!apply(Llob_Q_clean, 1, function(row) any(str_detect(row, word_to_remove))))


#Tranformar variables tipo 'character' en columna Mitjana en variables numéricas
Llob_Q_clean$Mitjana <- as.numeric(Llob_Q_clean$Mitjana)

#Transformar datos de columnas "Data", "Estació", "UTM X", "UTM Y" y "Variable" en factores

    # Convertir varias columnas a factores
    Llob_Q_clean <- Llob_Q_clean %>%
      mutate(across(c('Data','Estació',,'UTM.X','UTM.Y','Variable'), as.factor))

#Pasar columna de Data al formato fecha
Llob_Q_clean$Data <- as.Date(Llob_Q_clean$Data, format = "%Y/%m/%d")

#revisar valores NA
colSums(is.na(Llob_Q_clean)) #da una lista de las columnas con el número de NA
#Comprobar
   str(Llob_Q_clean)
   head(Llob_Q_clean)
```


Comprobar si coinciden las ubicaciones de los datos fisicoquímicos y de caudal según las coordenadas UTM *no coinciden, OPCIONAL

```{r}
# Combinar columnas A y B en df1
Llob_FQ_clean_ubi <- Llob_FQ_clean %>%
  mutate(coordenades_UTM = paste(UTM.X, UTM.Y, sep = "_"))

# Combinar columnas C y D en df2
Llob_Q_clean_ubi <- Llob_Q_clean %>%
  mutate(coordenades_UTM = paste(UTM.X, UTM.Y, sep = "_"))

# Comparar las combinaciones y encontrar coincidencias
matches <- intersect(Llob_FQ_clean_ubi$coordenades_UTM, Llob_Q_clean_ubi$coordenades_UTM)

head(Llob_FQ_clean_ubi)
head(Llob_Q_clean_ubi)
print(matches)  #no da ningún match (raro?) - he comprobado que ambos dataframes son del llobregat, así que toca enviar correo al ACA

#eliminar la nueva columna si no hace falta ya
Llob_FQ_clean_3 <- Llob_FQ_clean_ubi %>%
  select(-coordenades_UTM)
Llob_Q_clean_3 <- Llob_Q_clean_ubi %>%
  select(-coordenades_UTM)

```

#ANÁLISIS EXPLORATORIO DE DATOS
```{r}
if (!require(lubridate)) install.packages("skimr")
library(skimr)
```


Resumen estadístico de los datos según las diferentes variables
```{r}
#de los datos físicoquímicos
 Llob_FQ_clean %>%
  group_by(Variable) %>%
  skim()

#de los datos de caudal
 Llob_Q_clean %>%
  group_by(Estació) %>%
  skim()



```

Agrupar según año, estación y factor y obtener el valor medio de las observaciones
```{r}
#Datos fisicoquímicos
Llob_FQ_medias <- Llob_FQ_clean %>%
  mutate(any_mes = floor_date(Data, "month")) %>%
  group_by(Massa.d.aigua, any_mes, Variable,UTM.X, UTM.Y) %>%
  summarise(media_valor = mean(Valor, na.rm = TRUE))


#Datos de caudal
Llob_Q_medias <- Llob_Q_clean %>%
  mutate(any_mes = floor_date(Data, "month")) %>%
  group_by(Estació, any_mes, Variable, UTM.X, UTM.Y) %>%
  summarise(media_valor = mean(Mitjana, na.rm = TRUE))

head(Llob_FQ_medias)
head(Llob_Q_medias)
```
#Crear dataframe que los valores máximo, mínimo y media para valores FQ 
````{r}


# Calculate max, min, and mean for each variable
Llob_FQ_summary <- Llob_FQ_clean %>%
  mutate(any_mes = floor_date(Data, "month")) %>%
  group_by(Massa.d.aigua, any_mes, Variable,UTM.X, UTM.Y) %>%
  summarise(
    max_value = max(Valor, na.rm = TRUE),
    min_value = min(Valor, na.rm = TRUE),
    mean_value = mean(Valor, na.rm = TRUE)
  )

# Combine with specific columns from original dataframe

head(Llob_FQ_summary)

#quitar las columnas de massa.d.aigua y codi.massa.daigua
#Llob_FQ_sum_ubi2<- Llob_FQ_sum_ubi[, !(names(Llob_FQ_sum_ubi) %in% c("Massa.d.aigua", "Codi.massa.d.aigua"))]
```


##Shiny app gráficos

```{r}
if (!require(zoo)) install.packages("zoo")
if (!require(ggplot2)) install.packages("ggplot2")
if (!require(shiny)) install.packages("shiny")
if (!require(scales)) install.packages("shiny")

library(zoo)  
library(shiny)
library(ggplot2)
library(scales)

```

#1. Dades fisicoquímiques
##GRÁFICO SHINY  DE VARIABLES OVER TIME AND LOCATION - 

En azul sale la media, en rojo la máxima y en verde la mínima. Máximos y mínimos tienen el color un poco más flojito para que destaque la media, aunque en los gráficos locales muchas veces se superponen los tres o hay picos extraños. Entiendo que es por NAs o que solo había una medida de esa variable ese mes. A veces no sale la media o salen maximo y mínimo invertidos. Estoy haciendo otro para ver si lo soluciono de otra forma. 
````{r}

#ordenar según estaciones #se puede cambiar según el mes en el que empiezan o el que acaban simplemente cambiando los números que corresponden a los meses de la clasificación
Llob_FQ_shiny <- Llob_FQ_clean %>%
 mutate(estacion = case_when(
    month(Data) %in% c(12, 1, 2) ~ paste(year(Data) - if_else(month(Data) == 12, 0, 1), "Invierno"),
    month(Data) %in% c(3, 4, 5) ~ paste(year(Data), "Primavera"),
    month(Data) %in% c(6, 7, 8) ~ paste(year(Data), "Verano"),
    month(Data) %in% c(9, 10, 11) ~ paste(year(Data), "Otoño")
  ))

#eliminar columnas de coordenadas
Llob_FQ_shiny1 <- Llob_FQ_shiny %>%
  ungroup() %>%
  select(-UTM.X, -UTM.Y)


`````

````{r shinyapp}

#Shinyapp
# Define UI for the application
ui <- fluidPage(
  titlePanel("Interactive Plot of Mean Variables Over Time and Location"),
  sidebarLayout(
    sidebarPanel(
      selectInput("Variable", "Select Variable:", choices = unique(Llob_FQ_shiny1$Variable)),
      selectInput("Massa.d.aigua", "Select Location:", choices = unique(Llob_FQ_shiny1$Massa.d.aigua))
    ),
    mainPanel(
      plotOutput("meanPlot")
    )
  )
)



#define server
server <- function(input, output) {
  filteredData <- reactive({
    Llob_FQ_shiny1 %>%
      filter(Variable == input$Variable, Massa.d.aigua == input$Massa.d.aigua) %>%
      mutate(estacion = case_when(
        month(Data) %in% c(12, 1, 2) ~ paste(year(Data) - if_else(month(Data) == 12, 0, 1), "Invierno"),
        month(Data) %in% c(3, 4, 5) ~ paste(year(Data), "Primavera"),
        month(Data) %in% c(6, 7, 8) ~ paste(year(Data), "Verano"),
        month(Data) %in% c(9, 10, 11) ~ paste(year(Data), "Otoño")
      )) %>%
      group_by(estacion, Variable, Massa.d.aigua) %>%
      summarize(
        mean_value = mean(Valor, na.rm = TRUE),
        max_value = max(Valor, na.rm = TRUE),
        min_value = min(Valor, na.rm = TRUE)
      ) 
  })
  
  output$meanPlot <- renderPlot({
    data <- filteredData()
    
      ggplot(data, aes(x = estacion)) +
        geom_line(aes(y = mean_value, color = "Media"), group = 1, na.rm = TRUE) +
        geom_point(aes(y = mean_value, color = "Media"), na.rm = TRUE) +
        geom_line(aes(y = max_value, color = "Max"), group = 1, na.rm = TRUE,linetype = "dashed", alpha = 0.7) +
        geom_point(aes(y = max_value, color = "Max"), na.rm = TRUE, linetype = "dashed", alpha = 0.7) +
        geom_line(aes(y = min_value, color = "Min"), group = 1, na.rm = TRUE,linetype = "dashed", alpha = 0.7) +
        geom_point(aes(y = min_value, color = "Min"), na.rm = TRUE,linetype = "dashed", alpha = 0.7) +
        labs(title = paste("Valores para", input$Variable, "en", input$Massa.d.aigua),
            y = "Valores",
            color = "Valor") +
        scale_color_manual(values = c("Max" = "orangered", "Min" = "green4", "Media" = "blue")) +
        theme_minimal() +
##transformación logarítmica del eje Y para cuando se escapa el máximo. Si se observan valores en lo es que no es necesario se puede anular con # las siguientes dos líneas
        scale_y_log10() +  # Transformación logarítmica en el eje Y 
      annotation_logticks(sides = "l") +
        #
        theme(axis.text.x = element_text(angle = 45, hjust = 1)) +
        theme(panel.background = element_rect(fill = "white"))
      
    
  })
}
# Run the application
shinyApp(ui = ui, server = server)
```


##GRÁFICO SHINY OVER TIME (sin localización)
````{r shinyapp}

#Obtener medias en función de localización y variable

Llob_FQ_shiny2 <- Llob_FQ_shiny1 %>%
  group_by(Variable, Massa.d.aigua) 


# Define UI for the application


ui <- fluidPage(
  titlePanel("Progresión de las variables fiscoquímicas a lo largo del tiempo"),
  sidebarLayout(
    sidebarPanel(
      selectInput("Variable", "Select Variable:", choices = unique(Llob_FQ_shiny2$Variable))
    ),
    mainPanel(
      plotOutput("meanPlot")
    )
  )
)

# Define server logic
server <- function(input, output) {
  filteredData <- reactive({
    print(paste("Selected Variable:", input$Variable))
    
    # Filter the data based on selected variable
    filtered <- Llob_FQ_shiny2 %>%
      filter(Variable == input$Variable) %>%
      group_by(estacion) %>%
      summarize(
        mean_value = mean(Valor, na.rm = TRUE),
        max_value = max(Valor, na.rm = TRUE),
        min_value = min(Valor, na.rm = TRUE)
      )
  
  })
  
  output$meanPlot <- renderPlot({
    data <- filteredData()
    print("Aggregated Data:")
    print(data)
    
      ggplot(data, aes(x = estacion)) +
        geom_line(aes(y = mean_value, color = "Media"), group = 1, na.rm = TRUE) +
        geom_point(aes(y = mean_value, color = "Media"), na.rm = TRUE) +
        geom_line(aes(y = max_value, color = "Max"), group = 1, na.rm = TRUE,linetype = "dashed", alpha = 0.7) +
        geom_point(aes(y = max_value, color = "Max"), na.rm = TRUE, linetype = "dashed", alpha = 0.7) +
        geom_line(aes(y = min_value, color = "Min"), group = 1, na.rm = TRUE,linetype = "dashed", alpha = 0.7) +
        geom_point(aes(y = min_value, color = "Min"), na.rm = TRUE,linetype = "dashed", alpha = 0.7) +
        labs(title = paste("Valores para", input$Variable, "en", input$Massa.d.aigua),
            y = "Valores",
            color = "Valor") +
        scale_color_manual(values = c("Max" = "orangered", "Min" = "green4", "Media" = "blue")) +
        theme_minimal() +
##transformación logarítmica del eje Y para cuando se escapa el máximo. Si se observan valores en lo es que no es necesario se puede anular con # las siguientes dos líneas
        scale_y_log10() +  # Transformación logarítmica en el eje Y 
      annotation_logticks(sides = "l") +
        #
        theme(axis.text.x = element_text(angle = 45, hjust = 1)) +
        theme(panel.background = element_rect(fill = "white"))
  })
}

# Run the application
shinyApp(ui = ui, server = server)

``

```

#Gráfico Shiny para datos de Cabal
```{r shinyapp}
#separar en estaciones

Llob_Q_shiny <- Llob_Q_clean %>%
 mutate(estacion = case_when(
    month(Data) %in% c(12, 1, 2) ~ paste(year(Data) - if_else(month(Data) == 12, 0, 1), "Invierno"),
    month(Data) %in% c(3, 4, 5) ~ paste(year(Data), "Primavera"),
    month(Data) %in% c(6, 7, 8) ~ paste(year(Data), "Verano"),
    month(Data) %in% c(9, 10, 11) ~ paste(year(Data), "Otoño")
  ))
    
    
Llob_Q_shiny1 <- Llob_Q_shiny %>%
  ungroup() %>%
  select(-UTM.X, -UTM.Y, -Estació)
Llob_Q_shiny1 <- Llob_Q_shiny %>%
  ungroup() %>%
  select(-UTM.X, -UTM.Y, -Estació)

#Shinyapp
# Define UI for the application
ui <- fluidPage(
  titlePanel("Interactive Plot of Mean Variable Over Time"),
  sidebarLayout(
    sidebarPanel(
      selectInput("Variable", "Select Variable:", choices = unique(Llob_Q_shiny1$Variable)),
    ),
    mainPanel(
      plotOutput("meanPlot")
    )
  )
)



#define server
server <- function(input, output) {
  filteredData <- reactive({
    Llob_Q_shiny1 %>%
      filter(Variable == input$Variable) %>%
      group_by(estacion) %>%
      summarize(
        mean_value = mean(Mitjana, na.rm = TRUE),
        max_value = max(Mitjana, na.rm = TRUE),
        min_value = min(Mitjana, na.rm = TRUE)
      ) 
  })
  
  output$meanPlot <- renderPlot({
    data <- filteredData()
    
    ggplot(data, aes(x = estacion)) +
        geom_line(aes(y = mean_value, color = "Media"), group = 1, na.rm = TRUE) +
        geom_point(aes(y = mean_value, color = "Media"), na.rm = TRUE) +
        geom_line(aes(y = max_value, color = "Max"), group = 1, na.rm = TRUE,linetype = "dashed", alpha = 0.7) +
        geom_point(aes(y = max_value, color = "Max"), na.rm = TRUE, linetype = "dashed", alpha = 0.7) +
        geom_line(aes(y = min_value, color = "Min"), group = 1, na.rm = TRUE,linetype = "dashed", alpha = 0.7) +
        geom_point(aes(y = min_value, color = "Min"), na.rm = TRUE,linetype = "dashed", alpha = 0.7) +
        labs(title = paste("Valores para", input$Variable, "en", input$Massa.d.aigua),
            y = "Valores",
            color = "Valor") +
        scale_color_manual(values = c("Max" = "orangered", "Min" = "green4", "Media" = "blue")) +
     theme_minimal() +

##transformación logarítmica del eje Y para cuando se escapa el máximo. Si se observan valores en lo es que no es necesario se puede anular con # las siguientes dos líneas
        scale_y_log10() +  # Transformación logarítmica en el eje Y 
      annotation_logticks(sides = "l") +
        #
        theme(axis.text.x = element_text(angle = 45, hjust = 1)) +
        theme(panel.background = element_rect(fill = "white"))
  })
}

# Run the application
shinyApp(ui = ui, server = server)
````



#Análisis estadístico
Instalar y cargar librerías necesarias
```{r}
#if (!require("tidyverse")) install.packages("tidyverse")
#if (!require("corrplot")) install.packages("corrplot")
#if (!require("reshape2")) install.packages("reshape2")
#if (!require("FactoMineR")) install.packages("FactoMineR")
#if (!require("factoextra")) install.packages("factoextra")

library(tidyverse) #Correlación y PCA
library(corrplot) #Correlación
library(reshape2) #Correlación y PCA
library(FactoMineR) #PCA
library(factoextra) #PCA
library(randomForest) #Modelos predictivos
```

Modificamos el nombre del fichero para trabajar y no machacar el mismo nombre. Ver las primeras filas del dataframe para entender su estructura
```{r}
physico_params <- Llob_FQ_clean
head(physico_params)
```

Filtrar los datos para obtener solo las filas que contienen los parámetros fisicoquímicos
Los parámetros están en una columna llamada "Variable" y los valores en una columna llamada "Value". Además, hay columnas para "Codi.massa.d.aigua", "Data", "UTM.X" y "UTM.Y"
physico_params <- data %>%
```{r}
  filter(Variable %in% c("% Saturació d'oxigen (camp) - %", "Amoni - mg NH4/L", "Clorurs - mg/L", "Conductivitat a 20ºC - µS/cm", 
                        "Fosfats - mg PO4/L", "Nitrats - mg NO3/L", "Nitrits - mg NO2/L", "Oxigen dissolt (camp) - mg/L", 
                       "Potassi - mg/L", "Sodi - mg/L", "Sulfats - mg/L", "TOC - mg/L", 
                        "Temperatura de l'aigua (camp) - ºC", "pH (camp) - u.pH")) %>%
  select(Codi.massa.d.aigua, Data, Variable, Valor, UTM.X,	UTM.Y)

```
  

#ANALIZAR CORRELACIONES
Convertir de formato largo a formato ancho para calcular la correlación. 
```{r}
wide_data <- dcast(physico_params, Codi.massa.d.aigua + Data + UTM.X + UTM.Y ~ Variable, value.var = "Valor")
#wide_data <- na.omit(wide_data)  # Por si se quiere volver a revisar y eliminar filas con valores NA
```

Calcular la matriz de correlación (menos las columnas con información que no vamos a correlacionar: Codi.massa.d.aigua", "Data", "UTM.X" y "UTM.Y")
```{r}
#names(wide_data)
cor_matrix <- cor(wide_data[, -c(1:4)])
```

Mostrar y graficar la matriz de correlación
```{r}
print(cor_matrix)
corrplot(cor_matrix, method = "circle")
```

Encontrar las correlaciones fuertes y así poder interpretar mejor el gráfico sin tener que buscar por la matriz de correlación parámetro a parámetro. Primero definir el umbral para considerar una correlación como fuerte.
```{r}
threshold <- 0.7
strong_correlations <- which(abs(cor_matrix) > threshold, arr.ind = TRUE) # Encontrar las correlaciones fuertes

# Filtrar para evitar duplicados y correlaciones triviales (variable consigo misma)
strong_correlations <- strong_correlations[strong_correlations[, 1] != strong_correlations[, 2],]

# Crear un data frame para listar las correlaciones fuertes
correlations_list <- data.frame(
  Variable1 = rownames(cor_matrix)[strong_correlations[, 1]],
  Variable2 = colnames(cor_matrix)[strong_correlations[, 2]],
  Correlation = cor_matrix[strong_correlations]
)

# Eliminar duplicados (espejos)
correlations_list <- correlations_list[!duplicated(t(apply(correlations_list, 1, sort))),]

# Mostrar la lista de correlaciones fuertes
print(correlations_list)
```

Como no hay una correlación fuerte entre nitratos y fosfatos, ni de éstos con otros parámetros, ver el valor exacto de su correlación (la matriz general calculada antes)
```{r}
View(cor_matrix)
```


#ANÁLISIS DE COMPONENTES PRINCIPALES O PCA:
```{r}
#Realizar PCA
pca_result <- PCA(wide_data[, -c(1:4)], scale.unit = TRUE, ncp = 5, graph = FALSE)

# Convertir pca_result$eig a data frame y observar resultados de las Dimensiones (útil para valorar si se añade alguna más)
eig_table <- as.data.frame(pca_result$eig)
print(eig_table)

# Visualizar resultados de PCA
fviz_pca_var(pca_result, col.var = "contrib", gradient.cols = c("#00AFBB", "#E7B800", "#FC4E07"), repel = TRUE)
```

Añadir y visualizar clustering en el espacio PCA
```{r}
# Primero añadir coordenadas PCA a los datos originales
pca_data <- as.data.frame(pca_result$ind$coord)
pca_data$Codi.massa.d.aigua <- wide_data$Codi.massa.d.aigua
pca_data$Data <- wide_data$Data

# Realizar clustering
set.seed(123) # Para reproducibilidad
View(pca_data)
cluster_result <- kmeans(pca_data[, -ncol(pca_data)], centers = 3, nstart = 25)

# Añadir resultados de clustering a los datos
pca_data$Cluster <- as.factor(cluster_result$cluster)

# Visualizar clustering en el espacio PCA
str(pca_data)
numeric_cols <- select_if(pca_data, is.numeric)
# Visualizar clustering en el espacio PCA
fviz_cluster(cluster_result, data = numeric_cols[, c("Dim.1", "Dim.2", "Dim.3", "Dim.4", "Dim.5")], 
             geom = "point", ellipse.type = "convex",
             ggtheme = theme_minimal(), main = "Clustering en el espacio PCA")

```



CONSTRUIMOS MODELOS PREDICTIVOS:
Primero revisar estructura de datos y luego dividir los datos entre entrenamiento y prueba
```{r}
str(wide_data) # Revisar estructura de datos
set.seed(123)  # Semilla para reproducibilidad
train_index <- sample(nrow(wide_data), 0.7 * nrow(wide_data))  # 70% para entrenamiento
train_data <- wide_data[train_index, ]
test_data <- wide_data[-train_index, ]
```

Modelos predictivos con Random Forest: NITRATOS 
```{r}
# Reemplazar espacios en los nombres de las columnas
names(train_data) <- make.names(names(train_data))

# Verificar los nombres actualizados
names(train_data)

# Entrenamiento del modelo de bosques aleatorios
model_rf <- randomForest(Nitrats...mg.NO3.L ~ ., data = train_data)

# Predicciones en el conjunto de prueba
names(test_data) <- names(train_data)
predictions_rf <- predict(model_rf, newdata = test_data)

# Evaluación del modelo con la métrica RMSE (Root Mean Squared Error: métrica de rendimiento que te da una idea de cuán precisas son las predicciones del modelo en promedio)
rmse_rf <- sqrt(mean((test_data$Nitrats...mg.NO3.L - predictions_rf)^2))
print(paste("RMSE (Random Forest):", rmse_rf))

# Gráfico de dispersión de Predicciones vs. Observaciones (Random Forest)
plot(test_data$Nitrats, predictions_rf, main = "Nitratos: predicciones vs observaciones (Random Forest)",
     xlab = "Observaciones", ylab = "Predicciones")
abline(0, 1, col = "red")  # Línea de referencia: una predicción perfecta
```

Modelos predictivos con Random Forest: FOSFATOS 
```{r}
# Reemplazar espacios en los nombres de las columnas
names(train_data) <- make.names(names(train_data))

# Verificar los nombres actualizados
names(train_data)

# Entrenamiento del modelo de bosques aleatorios
model_rf2 <- randomForest(Fosfats...mg.PO4.L ~ ., data = train_data)

# Predicciones en el conjunto de prueba
names(test_data) <- names(train_data)
predictions_rf2 <- predict(model_rf2, newdata = test_data)

# Evaluación del modelo con la métrica RMSE (Root Mean Squared Error: métrica de rendimiento que te da una idea de cuán precisas son las predicciones del modelo en promedio)
rmse_rf2 <- sqrt(mean((test_data$Fosfats...mg.PO4.L - predictions_rf2)^2))
print(paste("RMSE (Random Forest):", rmse_rf2))

# Gráfico de dispersión de Predicciones vs. Observaciones (Random Forest)
plot(test_data$Fosfats...mg.PO4.L, predictions_rf2, main = "Fosfatos: predicciones vs observaciones (Random Forest)",
     xlab = "Observaciones", ylab = "Predicciones")
abline(0, 1, col = "red")  # Línea de referencia: una predicción perfecta
```


